【裁判字號】    99,易,1359
【裁判日期】    991217
【裁判案由】    妨害名譽
【裁判全文】
臺灣高雄地方法院刑事判決              99年度易字第1359號
公  訴  人  臺灣高雄地方法院檢察署檢察官
被      告  吳建輝
            林莛凱
上列被告因妨害名譽案件，經檢察官提起公訴（99年度偵字第
10779 號），本院判決如下：
    主  文
本件公訴不受理。
    理  由
一、公訴意旨略以：被告吳建輝、林莛凱與告訴人吳冠震皆同為
    從事網路上活體魚買賣之業者，因同業競爭而生怨隙，吳建
    輝、林莛凱竟圖以誣指吳震冠販賣瑕疵活體魚商品之方式，
    詆毀吳震冠於網路上所經營之「罐頭工坊」網路商店之商譽
    ，而共同基於妨害名譽之犯意聯絡，而由吳建輝指示林莛凱
    教唆林莛凱之前女友黃子育（業經臺灣高雄地方法院檢察署
    檢察官於99年6 月24日為不起訴處分確定）於民國98年2 月
    27 日 向吳冠震購買10尾藍眼大帆魚，吳震冠因而於翌（28
    ）日委託黑貓宅急便送貨至高雄市○○區○○街57巷1 號6
    樓黃子育住處，詎吳建輝、林莛凱明知上開貨物於收受之時
    ，包裝並無破損，所購買之藍眼大帆魚亦無缺氧而死亡等問
    題，竟共同意圖散佈於眾，由林莛凱於同年3 月2 日凌晨0
    時46 分 許在某不詳網咖，以電腦網路連結至不特定人均得
    以瀏覽之雅虎奇摩網站部落格「老爹孔雀魚交流網」公開討
    論區（網址為：http:www.guppytaiwan.com/thread-000000
    - 0-0.html），並以「NLMMU 」為暱稱，刊登主題為「罐頭
    工坊的處理方式我不敢在網路上買魚了，一次就怕了」等語
    之文章，其內容為「向罐頭（指吳震冠）大大訂了10尾3至4
    公分藍眼大帆魚，3 月1 日老媽打電話來說老弟幫我收的包
    裹盒子破裂，水袋還軟軟的像漏水，且魚都不太愛動…打給
    罐頭大大問他此情形如何處置，他說要打電話叫黑貓的人跟
    我處理…黑貓的人說包裹破裂當下就不應該簽收…我很懊惱
    ，究竟是我跟黑貓買魚，還是跟罐頭大大買魚，出了事究竟
    是該找誰處理…當我看著魚的屍體的時候，隱隱約約看到一
    尾是紅眼睛的大帆天使，怎麼會是買一尾300 元的魚，不足
    的卻是補一尾60元的魚…突然感覺到很多大大的規矩都是消
    費者的消費陷阱，保障的不是購買者，反而是販賣的人…以
    後真的不敢在網路上買魚了，真的一次就怕了」等語之文字
    及照片，張貼於上開網頁上，供不特定上網者觀覽，以此具
    體指摘之方式，詆毀、貶抑吳冠震之名譽；嗣經吳冠震於網
    路上瀏覽上開文章內容後查悉上情；因認被告吳建輝、林莛
    凱上開犯行，均涉犯刑法第310 條第2 項之加重誹謗罪嫌。
二、按告訴乃論之罪，告訴人於第一審辯論終結前，得撤回其告
    訴；又告訴乃論之罪，其告訴經撤回者，應諭知不受理判決
    ，並得不經言詞辯論為之，刑事訴訟法第238 條第1 項、第
    303 條第3 款及第307 條分別定有明文。次按，告訴乃論之
    罪，對於共犯之一人告訴或撤回告訴者，其效力及於其他共
    犯，刑事訴訟法第239 條前段定有明文，此項規定在偵查中
    及審判中均有其適用（刑事訴訟法第239 條、最高法院80年
    台上第707 號判決意旨參照）。再按，在偵查或終審判決確
    定前階段，對於被告是否有為遭指訴之犯罪事實，仍屬未定
    ，更遑論共犯關係的確認，因此，所謂告訴之主觀不可分原
    則中所指的「共犯」，除當然包括實質上具有共犯關係者外
    ，更擴及告訴人所告訴或從偵查機關偵查及起訴對象，形式
    上具有共犯關係者而言，否則，如僅侷限於實質上有共犯關
    係者，縱然，告訴人撤回告訴，偵查機關或審判機關仍須就
    有無犯罪事實、犯罪嫌疑人及共犯關係等事項，作實質性偵
    查或審理，勢將使告訴之提出或撤回與否作為控管追訴程序
    進行之功能，形同虛設，自非立法者之原意，從而，告訴不
    可分原則共犯之認定，只要從形式或實質上認具有共犯關係
    者，均有其適用；故刑事訴訟法第239 條前段所指之「共犯
    」，當不以經實質審理結果確認為正犯或共犯為必要（臺灣
    高等法院暨所屬法院95年法律座談會刑事類提案第38號參照
    ）。
三、本件被告吳建輝、林莛凱因妨害名譽案件，經檢察官提起公
    訴，認被告吳建輝、林莛凱涉犯刑法第310 條第2 項之加重
    誹謗罪嫌，而依同法第314 條之規定，須告訴乃論。復經檢
    察官據告訴人吳震冠所提之告訴，於99年4 月26日偵查終結
    ，並對被告吳建輝、林莛凱提起公訴；而自告訴人吳震冠告
    訴內容觀之，係指被告吳建輝、林莛凱有教唆黃子育發表妨
    害告訴人名譽之文章於網頁上之犯嫌，則就告訴人告訴內容
    觀之，被告吳建輝、林莛凱及黃子育在形式上即具有共犯關
    係；惟告訴人吳震冠業於99年6 月17日，具狀撤回對同案共
    犯黃子育部分之告訴，有撤回告訴狀在卷可稽，並經檢察官
    以此為由，對黃子育為不起訴處分，有前開起訴書、撤回告
    訴狀、不起訴處分書在卷可稽（見99年度易字第1359號卷下
    稱< 本院二卷> 第2 頁反面、99年度偵續字第233 號卷第26
    頁第32頁），佐以，告訴人於本院審理時亦陳稱：伊已對黃
    子育撤回告訴等語（見本院二卷第179 頁）；足徵告訴人吳
    震冠已具狀撤回對共犯黃子育之告訴無訛；揆諸前開說明，
    既告訴人吳震冠對共犯中之黃子育撤回告訴，其撤回告訴之
    效力應及於其他共犯即被告吳建輝、林莛凱，準此，揆諸前
    開說明，爰不經言詞辯論，逕為諭知不受理之判決。
據上論斷，應依刑事訴訟法第303 條第1 款、第307 條，判決如
主文。
中    華    民    國    99    年    12    月    17    日
                  刑事第二庭    法  官    李政庭
                                法  官    施盈志
                                法  官    陳航代
以上正本證明與原本無異。
如不服本判決應於收受送達後10日內向本院提出上訴書狀，並應
敘述具體理由；如未敘述上訴理由者，應於上訴期間屆滿後20日
內向本院補提理由書（均須按他造當事人之人數附繕本）「切勿
逕送上級法院」。
中    華    民    國    99    年    12    月    17    日
                                書記官    林慧君

司法院資訊處製作；財團法人民間司法改革基金會備份。
